臺灣彰化地方法院民事判決　94年度訴字第218號
原　　　告　丙○○
　　　　　　辛○○
　　　　　　己○○
共　　　同
訴訟代理人　歐東洋律師
被　　　告　乙○○
訴訟代理人　戊○○
　　　　　　甲○○
被　　　告　壬○○
　　　　　　華峰汽車貨運有限公司
右　一　人
法定代理人　丁○○
訴訟代理人　庚○○
上列當事人間請求損害賠償事件，本院於民國94年7月21日言詞
辯論終結，判決如下：
    主      文
被告乙○○應給付原告丙○○、辛○○、己○○各新台幣捌拾壹
萬貳仟柒佰玖拾玖元、壹拾陸萬貳仟壹佰貳拾捌元、陸萬肆仟貳
佰柒拾貳元，及均自民國94年3月31日起，至清償日止，按週年
利率5%計算的利息。
原告等其餘之訴駁回。
訴訟費用除減縮部分外由被告乙○○負擔10分之3，餘由原告等
負擔。
本判決第1項、第3項於原告丙○○、辛○○、己○○各以新台幣
貳拾柒萬壹仟元、伍萬伍仟元、貳萬貳仟元提供擔保後，得為假
執行。
原告等其餘假執行的聲請駁回。
    事實及理由
一、原告等起訴主張被告乙○○飲酒後於民國93年9月8日凌晨5
    時30分駕駛8L-1959號自用小客車附載原告辛○○、己○○
    及原告丙○○之女劉怡君等，沿彰化縣花壇鄉○○路由北往
    南行駛，途經該路2段789號前，突有受僱於被告華峰汽車有
    限公司（下稱華峰公司)為司機之被告壬○○於飲酒後駕駛
    華峰公司所有181-GK營業大貨車自中山路2段789號內駛出右
    轉，致被告乙○○所駕駛之自用小客車因閃避不及而擦撞被
    告壬○○所駕駛的營業大貨車後，失控往前衝撞路邊圍牆，
    造成原告辛○○受有臉部及左手撕裂傷、左下肢擦傷等傷害
    ，原告己○○受有右肩瘀傷、下腹部鈍傷及左側腰部挫傷等
    傷害，劉怡君受有嚴重頭部外傷、腦挫傷等傷害，而於送醫
    後不治死亡。查被告乙○○、壬○○對於本件車禍之發生，
    均有過失，而被告華峰公司則為被告壬○○的僱用人，依民
    法第184條第1項前段、第185條第1項前段、第188條第1項、
    第192條第1、2項、193條第1項、第194條及195條第1項規定
    ，被告等對於原告等因此所受的損害，即應連帶負損害賠償
    責任。茲因原告等受有下述損害：（一）原告丙○○部分：
    1 、醫療費用的損害：被害人劉怡君因本件車禍受傷，計支
    出醫療費用新台幣15,341元。2、看護費的損害：被害人劉
    怡君車禍傷重，需人日夜全程照料，因自93年9月8日起至同
    年月28日止聘請專人看護，看護費每日2千元，計支出4萬元
    。
    3、殯葬費的損害：被害人劉怡君因本件車禍受傷後死亡，
    原告丙○○支出殯葬費258,410元。4、扶養費的損害：被害
    人劉怡君為原告丙○○之女，對於原告丙○○負法定扶養義
    務，原告丙○○自得請求被告等賠償扶養費的損害。因原告
    丙○○是49年9月17日出生，車禍發生當時年43歲11月又10
    日，以44歲計算，依89年台閩地區女性簡易生命表所載，尚
    有39.93年餘命，扣除60歲退休前有16年工作能力，故得受
    扶養期間為23年。如按92年彰化縣平均每人每年最終消費支
    出金額151,498元計算，原告丙○○在可受扶養期間所需的
    扶養費即為1,513,456元。因原告丙○○尚有原告辛○○為
    扶養義務人，故被告等應給付2分之1的扶養費，即756,728
    元。5、精神慰撫金：被害人劉怡君為原告丙○○之女，母
    女二人相依為命，感情甚篤，豈料劉怡君因本件車禍喪生，
    從此陰陽兩隔，原告丙○○所受之精神上痛苦，實非筆墨所
    能形容，爰請求慰撫金300萬元。合計原告丙○○所受的損
    害及繼承被害人劉怡君所受的損害為4,070,479元。（二）
    原告辛○○部分：1、醫療費用的損害：原告辛○○因本件
    車禍受傷，計支出醫療費用2,660元。2、精神慰撫金：原告
    辛○○因本件車禍致臉部受有撕裂傷，需進行縫合手術，日
    後恐在臉上留下疤痕，影響容貌，所受精神上痛苦，實不可
    言喻，爰請求慰撫金50萬元。合計原告辛○○所受的損害為
    502,660元。（三）原告己○○部分：1、醫療費用的損害：
    原告己○○因本件車禍受傷，計支出醫療費用340元。2、精
    神慰撫金：原告己○○因本件車禍受傷，受有精神上痛苦，
    亦不言可喻，爰請求慰撫金20萬元。合計原告己○○所受的
    損害為200,340元。爰依法提起本訴等語，並聲明被告等應
    連帶給付原告丙○○、辛○○、己○○各4,070,479元、502
    ,660 元、200,340元，及均自起訴狀繕本送達被告等之翌日
    起，至清償日止，按週年利率5%計算的利息，且願意提供擔
    保，聲請宣告假執行。
二、被告乙○○辯稱被告壬○○所駕駛的營業大貨車於右轉進入
    中山路時，車子尚未轉正，就與被告乙○○所駕駛的自用小
    客車發生車禍。且被告乙○○當時雖有喝酒，但未酒醉，也
    未超速。又被害人劉怡君及原告辛○○、己○○明知被告乙○○有喝酒，仍請託被告乙○○開車，也有過失。另外被告
    乙○○實在沒有能力賠償如原告等所請求的金錢等語，並聲
    明駁回原告之訴。
三、被告華峰公司及被告壬○○則辯稱被告乙○○駕駛的自用小
    客車是於被告壬○○所駕營業大貨車右轉進入中山路外側車
    道往南行駛十餘公尺後，因未保持安全距離，且以每小時高
    達100公里的速度行駛，才自後追撞被告壬○○所駕大貨車
    肇事。故本件車禍的發生，完全是因被告乙○○之過失所致
    ，與被告壬○○有無喝酒無關，被告壬○○自無過失，當不
    負損害賠償責任，被告華峰公司亦不負連帶損害賠償之責。
    又被害人劉怡君及原告辛○○、己○○搭乘被告乙○○所駕
    駛的自用小客車，於法律上被告乙○○即為被害人劉怡君及
    原告辛○○、己○○的使用人，則原告等即應與被告乙○○
    負同一過失責任，不得將其使用人所造成的損害轉嫁給被告
    壬○○及華峰公司。此外，被告壬○○因本件車禍涉犯業務
    過失致死犯行，亦經台灣彰化地方法院檢察署檢察官以94年
    度調偵字第16、17號處分不起訴等語，並聲明：(一)原告之
    訴及假執行的聲請均駁回。(二)如受不利之判決，願意提供
    擔保，聲請宣告免為假執行。
四、原告等主張被告乙○○飲酒後於93年9月8日凌晨5時30分駕
    駛8L-1959號自用小客車附載原告辛○○、己○○及原告丙○○之女劉怡君等，沿彰化縣花壇鄉○○路由北往南行駛，
    途經該路2段789號前，與受僱於被告華峰公司為司機之被告
    壬○○於飲酒後所駕華峰公司所有之181-GK營業大貨車發生
    擦撞後，失控往前衝撞路邊圍牆，造成原告辛○○受有臉部
    及左手撕裂傷、左下肢擦傷等傷害，原告己○○受有右肩瘀
    傷、下腹部鈍傷及左側腰部挫傷等傷害，劉怡君受有嚴重頭
    部外傷、腦挫傷等傷害，而於送醫後不治死亡等情，已經提
    出戶籍謄本、診斷證明書、道路交通事故現場圖、道路交通
    事故證明書等件為證，且為被告等所不爭執，應認為真正。
五、惟原告等主張因被告乙○○、壬○○均酒後駕車，且被告壬○○駕駛的營業大貨車突自中山路2段789號內駛出右轉，致
    被告乙○○駕駛的自用小客車閃避不及而擦撞被告壬○○駕
    駛的營業大貨車後失控，才發生本件車禍，故被告乙○○、
    壬○○對於本件車禍之發生，均有過失等語，則為被告等所
    否認，並各以前詞為辯。查被告乙○○、壬○○於駕車前均
    曾飲酒，其等於車禍發生後，經警檢驗結果，呼氣酒精濃度
    分別為0.38MG/L、0.30MG/L，此為其等所不否認，並有檢驗
    報告查詢表及酒精測定紀錄表附本院調取之彰化縣警察局彰
    化分局彰警分刑字第09300031589號偵查卷足稽。又車禍發
    生時，被告乙○○駕駛的小客車行駛於中山路2段南向內側
    車道，速度很快，約達時速80公里，被告壬○○駕駛的營業
    大貨車則同向在前正常行駛於外側車道，當時車道向左彎，
    乙○○因車速過快，所駕小客車直接衝撞壬○○駕駛的營業
    大貨車左側車身後翻轉而肇事，此據原告己○○於上述警訊
    中供述明確。參以中山路2段之行車速限為每小時70公里，
    車禍發生路段之車道向左彎，車禍發生後，乙○○所駕小客
    車的散落物在中山路2段789號前南方約十餘公尺處，小客車
    的車輪印痕從內側車道往西南延伸至外側車道旁的牆壁後，
    再往東南延伸至內側車道止，前後車輪印痕長達約50公尺，
    小客車即停在車輪印痕終止處之內側車道，車頭朝向西北等
    情，亦有現場照片、道路交通事故現場圖及道路交通事故調
    查報告表（一）、（二）附上述警訊卷足憑。綜上可知，車
    禍發生時，被告壬○○駕駛的營業大貨車已向南駛離中山路
    2段789號前約十餘公尺處，完全行駛於外側車道內，並非尚
    在右轉中，且本件車禍乃因被告乙○○酒後駕車，超速行駛
    ，而於行經左彎道時失控，從內側車道偏入外側車道，自後
    追撞被告壬○○所駕營業大貨車的左側車身所致。台灣省彰
    化縣區車輛行車事故鑑定委員會亦認定乙○○駕車超速失控
    ，偏入外側車道，為肇事原因，壬○○已進入外側車道直行
    ，無肇事因素，此有該會彰鑑字第940078號鑑定意見書影本
    附卷可參。則被告乙○○對於本件車禍的發生，造成被害人
    劉怡君死亡，即有過失。且其過失與劉怡君死亡間亦有相當
    因果關係。惟被告壬○○對於本件車禍的發生，並無不注意
    的情形，自無過失。且其車乃突遭被告乙○○駕車自後追撞
    ，非其所能預見或注意，縱使其於駕車前未曾飲酒，仍無從
    避免本件車禍的發生，故被害人劉怡君的死亡也與其飲酒或
    駕駛行為無相當因果關係。此外，被告乙○○因本件車禍涉
    犯過失致死等案件，業經本院94年度交訴字第20號判決處應
    執行有期徒刑9月，而被告壬○○因本件車禍涉犯過失致死
    等案件，則經台灣彰化地方法院檢察署檢察官以94年度調偵
    續字第3、4號處分不起訴在案，亦有上述案號判決書及不起
    訴處分書附卷足據。因此，原告等主張被告乙○○因酒後駕
    車，過失擦撞被告壬○○駕駛的營業大貨車，才發生本件車
    禍一節，應信為實在。被告乙○○辯稱其未超速行駛等語，
    尚難採信。但原告等主張被告壬○○酒後駕車，且其車突自
    中山路2段789號內駛出右轉，致被告乙○○駕車閃避不及而
    擦撞壬○○所駕之車後失控，才發生本件車禍，被告壬○○
    亦有過失等語，則無從認為實在。
六、按因故意或過失不法侵害他人之權利者，負損害賠償責任；
    不法侵害他人致死者，對於支出殯葬費之人，亦應負損害賠
    償責任，被害人對於第三人負有法定扶養義務者，加害人對
    於該第三人亦應負損害賠償責任；不法侵害他人之身體或健
    康者，對於被害人因此喪失或減少勞動能力或增加生活上之
    需要時，應負損害賠償責任；不法侵害他人之身體、健康者
    ，被害人雖非財產上之損害，亦得請求賠償相當之金額；不
    法侵害他人致死者，被害人之配偶雖非財產上之損害，亦得
    請求賠償相當之金額，民法第184條第1項前段、第192條第1
    、2項、第193條第1項、第194條及第195條第1項分別定有明
    文。本件被告乙○○因過失不法侵害原告辛○○、己○○及
    原告之女劉怡君的身體，並致劉怡君死亡，侵害劉怡君的生
    命，自應就原告等因此所受的損害，負賠償責任。茲就原告
    等請求的各項損害賠償，分別審核如下：
（一）原告丙○○部分：
   1、醫療費用的損害：原告丙○○主張被害人劉怡君因本件車
      禍受傷，支出醫療費用15,341元的事實，已經提出收據2
      紙及統一發票7紙為證，且為被告乙○○所不爭執，經核
      亦屬必要費用，應予准許。
   2、看護費的損害：原告丙○○主張被害人劉怡君因車禍傷重
      ，自93年9月8日起至同年月28日止聘請專人日夜看護、照
      料，計支出看護費4萬元，有看護費用證明單1紙可稽，並
      為被告乙○○所不否認，亦應准許。
   3、殯葬費的損害：原告丙○○主張其因被害人劉怡君車禍受
      傷後死亡，支出殯葬費258,410元一節，有繳款收據1紙、
      使用申請書1紙及估價單3紙足憑，被告乙○○對之也不為
      爭執，經核也屬必要費用，應予准許。
   4、扶養費的損害：被害人劉怡君為原告丙○○之女，對於原
      告丙○○負有法定扶養義務，則原告丙○○請求被告賠償
      扶養費的損害，即屬有據。查原告丙○○是49年9月17日
      出生，計至劉怡君死亡時（93年9月28日）為44歲，依91
      年台閩地區簡易生命表，女性44歲的平均餘命為36.51歲
      ，扣除其於60歲退休前尚有工作能力16年（60－44），原
      告丙○○可受扶養的期間為20.51年。又94年度受扶養親
      屬每人免稅額為74,000元，自得以此金額作為原告丙○○
      每年所需的扶養費。原告丙○○雖主張以92年彰化縣平均
      每人每年最終消費支出金額15 1,498元計算扶養費。然扶
      養之桯度，依民法第1119條規定，應按受扶養權利者之需
      要，與負扶養義務者之經濟能力及身分定之，故以消費支
      出金額計算扶養費，並非適當，尚難採取。則以上述免稅
      額乘以原告丙○○可受扶養的期間，依霍夫曼法扣除中間
      預付法定利息（第一年不扣除中間利息）的結果，原告丙○○在可受扶養期間所需的扶養費為1,044,589元（74,00
      0元×20年之霍夫曼係數14.0000000＝1,044,588.9元，元
      以下4捨5入）。因原告丙○○尚有一女即原告辛○○對之
      負法定扶養義務，故劉怡君應負擔的扶養費為2分之1。則
      原告丙○○得請求的扶養費即為522,295元（1,044,589÷
      2＝522,294.5元，元以下4捨5入），其超過此部分金額的
      請求，於法無據，應予駁回。
   5、精神慰撫金：原告丙○○主張被害人劉怡君為其女，二人
      感情甚篤，其因被害人劉怡君死亡，所受精神上痛苦，非
      筆墨所能形容，爰請求慰撫金300萬元等語。本院斟酌原
      告丙○○現年44歲，高中畢業，現從事服務業；被告乙○○現年24歲，國民中學畢業，從事餐飲業（有警訊卷受訊
      問人欄記載可參），等兩造身分、地位及經濟狀況，認原
      告丙○○請求300萬元的慰撫金，尚嫌過高，應核減為200
      萬元，方為適當。因此，此部分原告丙○○請求超過200
      萬元部分，不應准許。
   6、以上原告丙○○因繼承劉怡君所得請求的損害賠償金額為
      55,341元（醫療費用15,341元＋看護費40,000元），其本
      身所得請求的損害賠償金額為2,780,705元（258,410＋52
      2,295＋2000,000），兩者合計為2,836,046元。
（二）原告辛○○部分：
   1、醫療費用的損害：原告辛○○主張其因本件車禍受傷，支
      出醫療費用2,660元的事實，已經提出收據10紙為證，且
      為被告乙○○所不爭執，經核亦屬必要費用，應予准許。
   2、精神慰撫金：原告辛○○主張其因本件車禍致臉部受有撕
      裂傷，需進行縫合手術，日後恐在臉上留下疤痕，影響容
      貌，受有精神上痛苦，不可言喻，爰請求慰撫金50萬元等
      語。本院斟酌原告辛○○現年23歲，大學畢業，現於補習
      班工作，因本件車禍受有臉部及左手撕裂傷、左下肢擦傷
      等傷害；被告乙○○現年24歲，國民中學畢業，從事餐飲
      業（以上有警訊卷受訊問人欄記載可參），等兩造身分、
      地位及經濟狀況，認原告辛○○請求50萬元的慰撫金，尚
      嫌過高，應核減為20萬元，方為適當。因此，此部分原告
      辛○○請求超過20萬元部分，不應准許。
   3、合計原告辛○○所得請求的損害賠償金額為202,660元（2
      ,660＋200,000）。
（三）原告己○○部分：
   1、醫療費用的損害：原告己○○主張其因本件車禍受傷，支
      出醫療費用340元一節，有其提出的收據1紙在卷可憑，且
      為被告乙○○所不爭執，經核亦屬必要費，應予准許。
   2、精神慰撫金：原告己○○主張其因本件禍受傷，受有精神
      上痛苦，亦不言可喻，爰請求慰撫金20萬元等語。本院斟
      酌原告己○○現年23歲，大學畢業，現擔任店員，因本件
      車禍受有右肩瘀傷、下腹部鈍傷及左側腰部挫傷等傷害；
      被告乙○○現年24歲，國民中學畢業，從事餐飲業（以上
      有警訊卷受訊問人欄記載可參），等兩造身分、地位及經
      濟狀況，認原告己○○請求20萬元的慰撫金，尚嫌過高，
      應核減為8萬元，方為適當。
   3、合計原告己○○所得請求的損害賠償金額為80,340元（34
      0＋80,000）。
（四）查原告辛○○、己○○及被害人劉怡君明知被告乙○○於
      駕車前曾飲酒，仍搭乘被告乙○○所駕之車，此為原告等
      所不爭執，足見原告辛○○、己○○及被害人劉怡君甘冒
      危險，對於損害的發生與有過失。又被害人劉怡君對於損
      害的發生既與有過失，依公平原則，原告丙○○即應負擔
      被害人劉怡君的過失，故亦有過失相抵規定的適用（最高
      法院73年度台再字第182號判例參照）。因此，本院斟酌
      原告辛○○、己○○及被害人劉怡君明知被告乙○○於駕
      車前飲酒的情形，依民法第217條第1項規定，將被告乙○○上述應賠償的金額減輕為10分之8。則原告丙○○、辛○○、己○○得請求被告乙○○賠償的金額，各為2,268,
      837元、162,128元、64,272元（2,836,046×8/10＝2,268
      ,836.8；202,66 0×8/10＝162,128；80,340×8/10＝64,
      272，元以下4捨5入）。再者，原告丙○○因被害人劉怡
      君車禍受傷後死亡，已受領強制汽車責任保險金1,456,03
      8元，此有其提出的保險公司函可憑，依修正前強制汽車
      責任保險法第30條、第34條及現行強制汽車責任保險法第
      32條、第36條規定，該保險金視為被告乙○○受賠償請求
      金額的一部分，得從賠償金額中扣除。則於扣除此保險金
      額後，原告丙○○得請求被告乙○○賠償的金額即為812,
      799元（2,268,837－1,456,038）。
七、從而，原告丙○○依繼承關係及民法第184條第1項前段、第
    192條第1、2項、第193條第1項及第194條規定，原告辛○○
    及己○○依民法第184條第1項前段、第193條第1項及第195
    條第1項規定，請求被告乙○○給付原告丙○○、辛○○、
    己○○各812,799元、162,128元、64,272元，及均自94年3
    月31日（起訴狀繕本送達被告翌日）起，至清償日止，按週
    年利率5%計算的利息，即有理由，應予准許。超過此部分的
    請求，則屬無據，應予駁回。又被告壬○○對於本件車禍的
    發生，既無過失，亦無相當因果關係，即非侵權行為人，則
    其與其僱用人即被告華峰公司自不負損害賠償責任。故原告
    等依民法第185條第1項前段、第188條第1項前段及上述規定
    ，請求被告壬○○及被告華峰公司連帶給付原告丙○○、辛○○、己○○各4,070,479元、502,660元、200,340元，及
    均自起訴狀繕本送達之翌日起，至清償日止，按週年利率5%
    計算的利息，為無理由，應予駁回。
八、原告等陳明願意提供擔保，聲請宣告假執行，於其勝訴部分
    ，核與民事訴訟法第390條第2項規定並無不合，爰酌定相當
    的擔保金額准許之。至其等敗訴部分，其假執行的聲請，即
    失所依據，應予駁回。
九、訴訟費用負擔的依據：民事訴訟法第79條、第85條第1項前
    段。
中　　華　　民　　國　　94　　年　　8 　　月　　4 　　日
                  民事第二庭   法　官　廖國佑
以上正本係照原本作成。
如對判決上訴，應於判決送達後20日內向本院提出上訴狀。
中　　華　　民　　國　　94　　年　　8 　　月　　4 　　日
                      　　　    書記官　蘇美苓
